臺灣臺北地方法院民事裁定
111年度消債清字第121號
聲  請  人  
即  債務人  劉又明  

代  理  人  楊恭偉律師(法扶律師)  
相  對  人  
即  債權人  台新國際商業銀行股份有限公司

法定代理人  尚瑞強  



相  對  人  
即  債權人  第一商業銀行股份有限公司

法定代理人  邱月琴  

相  對  人  
即  債權人  聯邦商業銀行股份有限公司


法定代理人  林鴻聯  

相  對  人  
即  債權人  元大商業銀行股份有限公司



法定代理人  翁健    

相  對  人  
即  債權人  中國信託商業銀行股份有限公司


法定代理人  利明献  



相  對  人  
即  債權人  良京實業股份有限公司

法定代理人  平川秀一郎



相  對  人  
即  債權人  普羅米斯顧問股份有限公司

法定代理人  平川秀一郎

相  對  人  
即  債權人  摩根聯邦資產管理股份有限公司

法定代理人  李文明  
代  理  人  鄭伊舒  
相  對  人  
即  債權人  元大國際資產管理股份有限公司


法定代理人  宋耀明  

相  對  人  
即  債權人  挺鈞股份有限公司

法定代理人  林洋億  
相  對  人  
即  債權人  新光行銷股份有限公司

法定代理人  李明新  
代  理  人  鄭穎聰  
相  對  人  
即  債權人  滙誠第二資產管理股份有限公司

法定代理人  莊仲沼  



相  對  人  
即  債權人  滙誠第一資產管理股份有限公司

法定代理人  莊仲沼  



相  對  人  
即  債權人  富邦產物保險股份有限公司

法定代理人  陳伯燿  


相  對  人  
即  債權人  新加坡商艾星國際有限公司台灣分公司

法定代理人  曾慧雯  


上列當事人間聲請清算事件事件，本院裁定如下：
    主  文
聲請人劉又明自中華民國一一一年十月二十日下午四時起開始清
算程序。
命司法事務官進行本件清算程序。
    理  由
一、按債務人不能清償債務或有不能清償之虞者，得依本條例所
    定更生或清算程序，清理其債務；債務人對於金融機構負債
    務者，在聲請更生或清算前，應向最大債權金融機構請求協
    商債務清償方案，或向其住、居所地之法院或鄉、鎮、市、
    區調解委員會聲請債務清理之調解，消費者債務清理條例（
    下稱消債條例）第3條、第151條第1項分別定有明文。此係
    採前置協商主義，是債務人於協商程序中，自應本於個人實
    際財產及收支狀況，依最大誠信原則，商討解決方案。如終
    究不能成立協商，於聲請更生或清算時，法院審酌上開條文
    所謂「不能清償或有不能清償之虞」，允宜綜衡債務人全部
    收支、信用及財產狀況，評估是否因負擔債務，而不能維持
    人性尊嚴之最基本生活條件，所陳報之各項支出，是否確屬
    必要性之支出，如曾有協商方案，其條件是否已無法兼顧個
    人生活之基本需求等情，為其判斷之準據。又法院開始清算
    程序之裁定，應載明其年、月、日、時，並即時發生效力。
    法院開始更生或清算程序後，得命司法事務官進行更生或清
    算程序，必要時得選任律師、會計師或其他適當之自然人或
    法人1人為監督人或管理人，復為同條例第83條第1 項、第1
    6條第1項所明定。
二、本件聲請意旨略以：聲請人現積欠債權人新臺幣（下同）28
    7萬2322元，於消債條例施行後，曾向本院對相對人申請債
    務前置調解，惟因相對人未到庭，是調解不成立，爰向本院
    聲請清算等語。
三、經查：
  ㈠聲請人以其有不能清償債務情事，前向本院聲請消債條例前
    置調解，經本院以111年度北司消債調字第194號聲請調解事
    件受理在案，嗣本院司法事務官於111年6月13日召開調解程
    序，因相對人未到庭，無法調解，於111年6月14日調解不成
    立，有調解不成立證明書在卷可參【見本院111 年度北司消
    債調字第194號卷（下稱調解卷）第124頁】，是本院自應綜
    合其目前全部收支及財產狀況，評估是否已達不能維持最低
    生活條件，而有「不能清償債務或有不能清償之虞」之情形
    。
  ㈡聲請人之平均每月收入及財產狀況：
　  聲請人陳稱名下僅有屏東六塊厝郵局存款2,737元；另聲請人陳稱其年逾70歲，且左手腕截肢，現已無工作收入，仰賴榮民就養金每月14,558元為生等語，並有收入切結書、全國財產稅總歸戶財產查詢清單、108及109年度綜合所得稅各類所得資料清單、勞工保險被保險人投保資料表、存摺影本及身心障礙證明在卷可稽(見調解卷第14至第19頁、本院卷第18至29頁)。本院參酌聲請人所提出之前開資料，核實無訛，堪信為真。本院即以14,558元作為計算聲請人目前償債能力之依據。
  ㈢聲請人支出狀況： 　
　  按債務人必要生活費用，以最近一年衛生福利部或直轄市政
    府所公告當地區每人每月最低生活費1.2倍定之；受扶養者
    之必要生活費用，準用第1項規定計算基準數額，並依債務
    人依法應負擔扶養義務之比例認定之；債務人聲請更生或清
    算時所提財產及收入狀況說明書，其表明每月必要支出之數
    額，與本條例第64條之2第1項、第2項規定之認定標準相符
    者，毋庸記載原因、種類及提出證明文件，消債條例第64條
    之2第1項、第2項，消費者債務清理條例施行細則第21條之1
    第3項定有明文。聲請人主張其每月必要生活費用應以臺北
    市111年度最低生活費之1.2倍計算等語，本院審酌聲請人現
    居於臺北市中正區，有戶籍謄本為證（見調解卷第34頁），
    爰參酌衛生福利部公告之111年度臺北市每人每月最低生活
    費用年度每人每月最低生活費1萬8,682元之1.2倍即2萬2,41
    8元（計算式：1萬8,682元×1.2＝2萬2,418元），並以此數額
    作為聲請人每月必要生活費用。
  ㈣基上，聲請人每月生活必要支出為2萬2,418元，而聲請人目
    前每月收入14,558元扣除生活必要支出後，已無剩餘可供支
    配，而聲請人名下亦僅有存款2,737 元，有全國財產稅總歸
    戶財產查詢清單、金融機構交易明細、保險業通報作業資訊
    系統資料查詢結果表、集保戶往來參加人明細資料表、客戶
    存券異動明細表、投資人於各專戶無資料明細表、投資人於
    清算交割銀行未開戶明細表等件附卷可稽（見本院卷第63至
    77頁）。是本院審酌債務人之財產、信用、勞力及生活費用
    支出等狀況，堪認債務人客觀上經濟狀況已有不能清償債務
    之虞，而有藉助更生制度調整其與債權人間之權利義務關係
    而重建其經濟生活之必要，自應許債務人得藉由清算程序清
    理債務。
四、綜上所述，聲請人依其收支及財產狀況，確有不能清償債務
    之情事，且未經法院裁定開始更生程序或許可和解或宣告破
    產，復查無消債條例第6條第3項、第8條或第82條第2項所定
    駁回清算聲請之事由存在，則聲請人聲請清算，核屬有據，
    爰依首揭規定命司法事務官進行本件清算程序。
五、依消債條例第11條第1項、第83條第1項、第16條第1項，裁
    定如主文。　　
中　　華　　民　　國　　111 　年　　10　　月　　20　　日
              民事第二庭    法　官　蒲心智
以上正本係照原本作成。
本裁定不得抗告。
本件裁定已於111年10月20日下午4時公告。　　　　　　　
中　　華　　民　　國　　111 　年　　10　　月　　20　　日
                            書記官  潘惠敏